【裁判字號】    95,台上,1488
【裁判日期】    950323
【裁判案由】    違反期貨交易法
【裁判全文】
最高法院刑事判決            九十五年度台上字第一四八八號
    上  訴  人  台灣高等法院台南分院檢察署檢察官
    上  訴  人
    即  被  告  丙○○
    選任辯護人  查名邦律師
                邱銘律師
    上  訴  人
    即  被  告  甲○○
                        40弄.
                乙○○已更名.
    被      告  丁○○
上列上訴人等因被告等違反期貨交易法案件，不服台灣高等法院
台南分院中華民國九十二年六月二十五日第二審判決（九十二年
度上訴字第五五六號，起訴案號：台灣台南地方法院檢察署九十
年度營偵字第一一一八號），提起上訴，本院判決如下：
    主  文
原判決關於丙○○、甲○○、乙○○、丁○○部分撤銷，發回台
灣高等法院台南分院。
    理  由
本件原判決撤銷第一審關於上訴人即被告丙○○、甲○○、乙○
○（已更名為吳榆群）部分之科刑判決，依想像競合犯之例改判
仍論處被告等以共同未經許可，擅自經營期貨經理事業、期貨顧
問事業罪刑（丙○○處有期徒刑壹年；甲○○、乙○○，各處有
期徒刑柒月，均緩刑參年），及維持第一審諭知被告丁○○公訴
不受理之判決，駁回檢察官在第二審之上訴，固非無見。
惟查：（一）科刑之判決書，須將認定之犯罪事實詳記於事實欄
，然後於理由內逐一說明其憑以認定之證據，以使事實與理由兩
相一致，方為合法，倘事實已有敘及，而理由內未加說明，是為
理由不備，理由內已加說明，而事實欄無此記載，則理由失其依
據，均足構成撤銷之原因。原判決事實欄載稱被告丙○○與李家
齊、林芳旭於民國八十九年十二月間設立「德運行」，與大陸地
區人士方浩然，未經主管機關財政部證券暨期貨交易委員會核准
許可並發給證照，自九十年二月間起，共同從事期貨交易法第三
條第一項第四款規定之槓桿保證金契約（即外幣保證金交易）之
期貨服務事業，設置電腦資訊顯示幕與電話等，提供外匯期貨交
易之資訊，供客戶下單之參考；期間所招募之成員翁文燕、李東
達、陳逸芬、蔡玉嬿、黃湘棋（原名黃絹珍）、丁○○、及被告
乙○○、甲○○等人，與被告丙○○、李家齊等人基於共同之犯
意聯絡，由成員翁文燕、被告乙○○、甲○○等人仲介客戶丁文
斐、賴美美、蔡文芬、蔡青樺、田偉志、曾璽如、蔡佩珊、蔡文
哲、黃坤郁、廖麗雪、郭宗鑫、黃馨瑜及其他新進客戶等多數人
，與澳門之「華基利公司」（WAKELLY BUSINESS  INVES TMJENT
LTD ）簽約，並自大眾商業銀行、華南商業銀行新營分行或第一
商業銀行開戶匯款最低保證金三千美元至二萬美元（以美金與新
台幣匯率為一比三十四計算）到「華基利公司」在香港渣打銀行
帳戶（開戶後持匯款水單與林玉燕簽約），利用「德運行」提供
（０六）0000000號電話已設定之速撥鍵詢價後下單交易
，再填寫買入（新倉）或賣出（平倉）外幣指令，交付櫃檯下單
，以口（契約）為交易單位，每一口保證金一千美元（即市）或
一千五百美元（隔市），每一口可操作歐元、日幣、瑞士法郎或
英磅等貨幣十萬元美金，即一千美元保證金可操作十萬元美金（
操作信用倍數為十倍），翌日傳真日結單給客戶，確認賺賠，如
不補足保證金，即認賠平倉，不論賺賠，每口佣金一百美金（折
合新台幣三千四百元），交易人自取新台幣（下同）四百元，其
餘三千元由「德運行」與「華基利公司」均分，如有賺取差價，
由客戶填寫提款申請書向「德運行」申請提款，經林芳旭認可後
，或交付現金或將款項匯入客戶國內帳戶等情；然於理由內對於
被告等及其成員共犯所仲介之客戶丁文斐、賴美美、蔡文芬、蔡
青樺、田偉志、曾璽如、蔡佩珊、蔡文哲、黃坤郁、廖麗雪、郭
宗鑫、黃馨瑜及其他新進客戶等人，如何與澳門之「華基利公司
」簽約、開戶並匯入保證金至該公司於香港渣打銀行之帳戶，以
及上開客戶如何下單從事外幣保證金期貨交易，全未論述，並說
明其憑以認定之證據，尚屬理由欠備，而不足以資為論罪科刑之
依據。（二）原判決以被告丁○○先前於八十八年十二月間至八
十九年五月間，所犯之未經許可擅自經營期貨服務事業罪，經檢
察官於九十年八月三十一日提起公訴（下稱前案）；本案犯罪時
間係八十九年十二月間至九十年五月十七日，公訴人於九十一年
八月三十日就與前案有連續犯關係之本案，向第一審法院重行起
訴，因而諭知公訴不受理等由。惟按連續犯之所謂出於概括犯意
，必須其多次犯罪行為，自始均在一個預定犯罪計畫以內，出於
主觀始終同一犯意之進行，若中途另有新犯意發生，縱所犯為同
一罪名，究非連續其初發之意思，即不能成立連續犯。依原判決
之認定，本案與前案犯罪時間相隔七月之久，先後所犯兩案是否
均在被告丁○○一個預定違反期貨交易法犯罪計畫以內？本案是
否屬於連續其初發之意思，出於主觀始終同一犯意之進行而為？
原判決就此俱未說明其認定之憑據及理由，且疏未查證前案是否
於原審判決前已先行確定，遽為不受理之判決，難謂無調查未盡
及適用法則不當之違誤。以上或為本院得依職權調查之事項，或
為上訴意旨所指摘，應認原判決關於丙○○、甲○○、乙○○、
丁○○部分有撤銷發回更審之原因。
據上論結，應依刑事訴訟法第三百九十七條、第四百零一條，判
決如主文。
中    華    民    國  九十五  年    三    月  二十三  日
                      最高法院刑事第七庭
                          審判長法官  呂  潮  澤
                                法官  吳  昆  仁
                                法官  孫  增  同
                                法官  趙  文  淵
                                法官  吳      燦
      本件正本證明與原本無異
                                      書  記  官
中    華    民    國  九十五  年    三    月  二十八  日
                                                Ａ


司法院資訊處製作；財團法人民間司法改革基金會備份。
